【裁判字號】    95,訴,4329
【裁判日期】    950531
【裁判案由】    損害賠償
【裁判全文】
臺灣高雄地方法院民事判決              95年度訴字第4329號
原      告  丙○○
            甲○○
            乙○○
被      告  戊○○
            中冠人力資源有限公司
法定代理人  丁○○
訴訟代理人  錢師風律師
當事人間損害賠償事件，本院於民國96年5 月11日言詞辯論終結
，判決如下：
  主  文
原告之訴及假執行之聲請均駁回。
訴訟費用由原告負擔。
  事實及理由
一、原告主張：訴外人楊恒玉於民國94年5 月30日13時10分許，
    騎乘車牌號碼VXH-735 號輕機車，沿高雄市○○路由西往東
    方向行駛至該路與民權路口時，適被告戊○○駕駛車牌號碼
    YZ-7866 號自小客車正欲右轉，卻未遵守道路交通安全規則
    禮讓直行車先行之規定，貿然右轉，因而擦撞楊恒玉騎乘之
    輕機車，致其人車倒地，受有頭部外傷併顱骨骨折、顱內出
    血及嚴重水腦症等傷害，經送高雄醫學大學附設中和紀念醫
    院急救後，於94年6 月4 日19時10分許不治死亡。被告戊○○上開過失致死之事實，業經本院刑事庭以94年度交簡上字
    第228 號判決有期徒刑5 月確定，自應負侵權行為損害賠償
    責任。又被告戊○○受雇於被告中冠人力資源有限公司（下
    稱中冠公司），從事外勞仲介之工作，且本件事故發生時該
    自小客車上之乘坐人員即為中冠公司之外勞翻譯人員，中冠
    公司自應依僱佣人連帶責任之規定，連帶負損害賠償責任。
    茲原告乙○○為楊恒玉之配偶、原告丙○○、甲○○為楊恒
    玉之子女，爰依民法第184 條第1 項、第188 條第1 項、第
    191 條之2 、第192 條第1 、2 項及第194 條等規定請求被
    告連帶賠償：1.醫療費用：新臺幣（下同）62,095元。2.喪
    葬費用366, 000元。3.原告乙○○部分之扶養費用：2,000,
    000 元。4.精神慰撫金：原告各均為1,000,000 元，合計請
    求5, 428,095元。並聲明：(一)被告應連帶給付原告丙○○1,
    000, 000元，及自本起訴狀繕本送達翌日起至清償日止按年
    息5%計算之利息。(二)被告應連帶給付原告甲○○1,000,000
    元，及自本起訴狀繕本送達翌日起至清償日止按年息5%計算
    之利息。(三)被告應連帶給付原告乙○○3,428,095 元，及自
    本起訴狀繕本送達翌日起至清償日止按年息5%計算之利息。
    (四)原告均願供擔保，請准宣告假執行。
二、被告則以：被告對於楊恒玉與戊○○車禍發生死亡結果，戊○○應負過失責任乙節並不爭執，然本件兩造已於95年11月
    10日就系爭車禍被告所應負擔之一切費用及損失之賠償責任
    達成和解，並由原告丙○○代理甲方（即乙○○、甲○○【
    法代乙○○】及丙○○）、被告戊○○代理乙方（即中冠公
    司【法定代理人謝盷霖】、戊○○、謝欣蓉）、訴訟代理人
    錢師風律師及富邦產物保險股份有限公司在場共同簽訂和解
    書（下稱系爭和解書），被告已依和解書內容支付15萬元予
    原告及原告並已領取依和解書內容之保險給付，又系爭和解
    書第四項之「乙方」是打字時之誤寫，應該是「甲方」，原
    告自應依約撤回本件之訴，並不得再重複請求等語，資為抗
    辯。聲明：原告之訴駁回；如受不利之判決，願供擔保，請
    准免為假執行。
三、兩造不爭執事項如下，並有本院94年度交簡上字第228 號刑
    事卷（內含台灣高雄地方法院檢察署94年度偵字第13002 號
    楊恒玉車禍案相驗卷、被告戊○○過失致死案警卷、道路交
    通事故現場圖等卷）及和解書1 紙（見本院卷第36頁）在卷
    可稽，堪信屬實。
    1.被告戊○○涉犯本件車禍肇事過失致死犯行，業經本院以
      94年度交簡上字第228 號為有罪判決確定。
    2.被告戊○○疏未注意其右側有楊恒玉所騎併行之機車，並
      隨時採取必要之安全措施，致與楊恒玉所騎乘車輛發生碰
      撞是本件肇事主因。被告戊○○於肇事後，留待車禍現場
     ， 並向到場處理之警員主動承認肇事，為本院判決認符合
      自首之要件，且肇事後業已坦承過失。
    3.兩造曾於95年11月10日就本件車禍簽立系爭和解書。
    4.系爭和解書內容除第四款所載「乙方拋棄其餘民事請求權
      ，並應撤回高雄地方法院95年度雄調字第702 號之訴」等
      內容外，均無意見。
四、得心證理由：
  (一)本件原告主張因被告戊○○業務駕駛行為之過失致楊恒玉致
    死亡等事實，刑案部分業經本院以94年度交簡上字第228 號
    判處被告戊○○有期徒刑5 月確定在案，而原告乙○○為楊
    恒玉之配偶、原告丙○○、甲○○為楊恒玉之女子，為此支
    出殯葬費、醫療費用並訴請給付扶養費用暨精神慰撫金共
    5,428,095 元等事實，業據其提出戶籍謄本及殯葬費、醫療
    費收據（見本院95年交簡上附民字第1 號卷第7-18頁）等為
    證，並為被告所不否認，固堪信為真實，惟被告則以前揭
    情詞置辯，並提出兩造不爭執為真正之系爭和解書一份（見
    本院卷第19頁）為佐證。
 (二) 按和解有使當事人所拋棄之權利消滅及使當事人取得和解契
    約所訂明權利之效力，民法第737 條定有明文。又和解契約
    非必當事人雙方當面協商而後成立，苟由調處人從中接洽，
    雙方意思已歸一致，各向調處人表示，經其互相傳達於他方
    者，其和解契約即為成立，亦經最高法院著有21年上字1807
    號判例意旨足資參照。經查，系爭和解書上載明「一、立和
    解當事人甲方為乙○○、甲○○（法代：乙○○）、丙○○
    ；乙方為戊○○、謝欣蓉、中冠人力資源有限公司（法代：
    丁○○）。二、二造就高雄地方法院95年度雄調字第702 號
    損害賠償成立和解。三、甲方除前已受領強制保險金等共計
    新台幣0000000元外，二造共同向富邦產物保險股份
    有限公司再請領保險金新台幣壹佰萬元正外，乙方同意再給
    付甲方新台幣壹拾伍萬元正。四、乙方拋棄其餘民事請求權
    ，並應撤回高雄地方法院95年度雄調字第702 號之訴。五、
    甲方收受如附件支票及本票面額均新台幣壹拾伍萬元正乙張
    ，甲方於兌領支票後，將本票寄返乙方，否則該和解書自動
    失效。六、本和解書雙方各執乙份。」；立和解書人甲方為
    原告乙○○、甲○○（法代乙○○）、丙○○，並均在上方
    簽章；乙方為中冠公司、法定代理人謝盷霖、被告戊○○、
    謝欣蓉及訴訟代理人錢師風律師。由系爭和解書之內容觀之
    ，顯係兩造為解決該次車禍賠償事宜之協商和解，而原告由
    丙○○代理參與本件和解，並成立系爭和解書，業經原告丙○○自承在卷，應無疑義。再觀，系爭和解書第二款載明：
    兩造就本院95年度雄調字第702 號損害賠償事件成立和解等
    語。顯見該和解內容確已含括本件原告所提出之一切損失，
    即包含本件訴訟請求給付之醫療費用、喪葬費用、扶養費用
    暨慰撫金等賠償，雙方並約定於和解成立後，應撤回前開民
    事訴訟。又按提出訴訟者，乃依法律規定具有訴訟上之權利
    者，而撤回訴訟則係提起訴訟後之撤回權；系爭和解書既係
    解決楊恒玉車禍致死後，由原告提起損害賠償訴訟後，而進
    行之協商和解，就本院95年度雄調字第702 號損害賠償事件
    ，自僅有原告始具有系爭訴訟案件之撤回權，而被告既係連
    帶侵權行為人，對原告當然不具有任何民事請求權，故系爭
    車禍案件，原告始具有訴訟上起訴請求權及訴訟上撤回權，
    並為原告丙○○所不爭執。是以系爭和解書上第四款所載「
    四、乙方拋棄其餘民事請求權，並應撤回高雄地方法院95
    年度雄調字第702 號之訴。」等語，其中「乙方」顯係「甲
    方」之誤寫無訛。從而，原告對於系爭和解書之成立既不爭
    執，自難再以系爭和解書中之誤寫等語，主張其並未拋棄其
    餘民事請求權。
 (三) 再證人郭建志即本件保險公司業務員到庭證稱和解時，伊有
    在場，和解內容另外100 萬元是保險公司要負擔的，和解時
    有提到和解以後原告丙○○就要撤回告訴（見本院卷第51頁
    ）等語。足見和解之時，雙方已意思一致，揆諸前揭判例意
    旨所示，本件和解契約在兩造間即為成立，縱和解書有誤寫
    之情形，亦不違於當事人間之意思表示，自難據以推翻已成
    立之和解效力。從而，原告主張系爭和解書其中第四項是由
    乙方即被告拋棄其餘民事請求權，並應撤回本院95年度雄調
    字第702 號之訴，而非甲方即原告，進而謂原告不受此和解
    書內容該款之拘束，被告應再連帶賠償喪葬等費用合計5,42
    8,09 5元及自本訴狀繕本送達之翌日起至清償日止，按年息
    百分之5 計算之利息云云，自不可採。
五、綜上所述，本件兩造既曾就系爭損害賠償糾紛達成訴訟外之
    和解，並約定爾後不得再提出任何追訴，被告並已履行和解
    條件完畢，則兩造間之損害賠償糾紛即因和解成立而消滅。
    原告嗣後反悔再行起訴請求被告應連帶給付5,428,095 元及
    自本訴狀繕本送達之翌日起至清償日止，按年息百分之5計
    算之利息，為無理由，應予駁回。原告之訴既經駁回，其假
    執行之聲請即失所依據，應併予駁回。
六、本件事證已臻明確，兩造其餘攻擊防禦方法及所舉證據，於
    判決結果不生影響，毋庸逐一論述，併此敘明。
七、據上論結，本件原告之訴為無理由，依民事訴訟法第85條第
    1 項前段、第78條，判決如主文。
中    華    民    國    95    年    5     月    31    日
以上正本證明與原本無異。
如對本判決上訴，須於判決送達後20日內向本院提出上訴狀，同
時表明上訴理由（原判決所違背之法令及其具體內容或依訴訟資
料可認為原判決有違背法令之具體事實）；如已於本判決宣示後
送達前提起上訴者，應於判決送達後10日內補具上訴理由（均須
按他造當事人之人數附繕本）。
中    華    民    國    96    年    5     月    31    日
                             書記官  曾瓊玉


司法院資訊處製作；財團法人民間司法改革基金會備份。
